臺灣高等法院刑事裁定
111年度抗字第1285號
抗  告  人
即受刑人    劉秋哖


上列抗告人即受刑人因檢察官聲請撤銷緩刑案件，不服臺灣基隆
地方法院於中華民國111年7月25日所為111年度撤緩字第45號裁
定（聲請案號：臺灣基隆地方檢察署111年度執聲字第274號），
提起抗告，本院裁定如下：
    主  文
抗告駁回。
    理  由
一、原裁定意旨略以：抗告人即受刑人劉秋哖（下稱受刑人）前
    因偽造有價證券案件，經臺灣基隆地方法院於民國110年4月
    27日，以110年度訴字第83號判決處有期徒刑1年10月，緩刑
    4年，並應於判決確定後6個月內分3期給付新臺幣（下同）5
    0萬元予張月鳳後，經上訴由本院以110年度上訴字第2382號
    判決駁回上訴，於111年1月3日確定在案一節，有上開判決
    書、本院被告前案紀錄表在卷可稽。又受刑人僅給付張月鳳
    5萬元，已無力依上開確定判決所諭知之緩刑條件履行，亦
    經臺灣基隆地方檢察署執行科書記官分別電詢受刑人及張月
    鳳確認無誤，有執行卷內公務電話紀錄足憑。加以受刑人稱
    無固定收入，已無能力給付餘款，對於法院裁定撤銷緩刑無
    意見等情，亦有原審卷附公務電話紀錄在卷可考。可見受刑
    人已無履行緩刑宣告所附負擔之意願，無期待受刑人履行條
    件之可能，應認受刑人無正當事由拒絕履行。因認受刑人違
    反刑法第74條第2項第3款所定負擔，實屬情節重大，上開緩
    刑宣告顯難收其預期效果，認有執行刑罰之必要，應撤銷受
    刑人上開緩刑宣告。爰依刑事訴訟法第476條，刑法第75條
    之1第1項第4款之規定，裁定撤銷本案緩刑宣告等語。
二、抗告意旨略以：本案係發生於000年0月00日，受刑人於106
    年1月至107年1月間遭詐騙數百萬元，致本案發生後第一時
    間無法全數賠償張月鳳，但仍允諾分期清償，並非無賠償意
    願，僅因國內疫情肆虐，百業蕭條，且年事已高，謀生不易
    ，僅擔任臨時工，無固定收入，非無履行意願，請容受刑人
    儘快向親友籌措餘款云云。
三、按刑法第74條第2項第3款規定，緩刑宣告，得斟酌情形，命
    犯罪行為人向被害人支付相當數額之財產或非財產上之損害
    賠償；又受緩刑之宣告而有違反刑法第74條第2項第1款至第
    8款所定負擔情節重大者，足認原宣告之緩刑難收其預期效
    果，而有執行刑罰之必要者，得撤銷其宣告，刑法第75條之
    1第1項第4款亦有明定。再緩刑制度設計之本旨，主要目的
    在鼓勵惡性較輕微之犯罪行為人或偶發犯、初犯得適時改過
    ，以促其遷善，復歸社會正途。然犯罪行為人經宣告緩刑後
    ，若有具體事證足認其不因此而有改過遷善之意，自不宜給
    予緩刑之寬典。前開刑法第75條之1所謂「情節重大」之要
    件，當從受判決人是否自始真心願意接受緩刑所附帶之條件
    ，或於緩刑期間是否顯有履行負擔之可能，卻隱匿或處分其
    財產、故意不履行、無正當事由拒絕履行或顯有逃匿之虞等
    情事而言，考量受判決人未履行條件情形與被害人所受損害
    間，依比例原則綜合衡酌原宣告之緩刑是否難收其預期之效
    果，而確有執行刑罰之必要，資以決定該緩刑宣告是否應予
    撤銷。
四、經查： 
  ㈠受刑人前因偽造有價證券案件，經臺灣基隆地方法院於110年
    4月27日以110年度訴字第83號判決判處有期徒刑1年10月，
    緩刑4年，並應於判決確定後6個月內向張月鳳給付50萬元，
    共分3期給付，第1期20萬元於判決確定後2個月內給付，第2
    期20萬元於判決確定後4個月內給付，第3期10萬元於判決確
    定後6個月內給付，嗣上訴由本院於110年11月30日以110年
    度上訴字第2382號判決駁回上訴，而於111年1月3日確定等
    情，有上開判決書及本院被告前案紀錄表在卷可稽（原審卷
    第2至6頁，本院卷第31至32頁）。
  ㈡次查，張月鳳於111年7月4日電知臺灣基隆地方檢察署執行書
    記官稱受刑人僅支付5萬元，並告知無力償還剩餘款項，此
    有臺灣基隆地方檢察署辦案公務電話紀錄表在卷可憑（執行
    卷第8頁），加以受刑人於抗告狀自承於111年3月8日支付3
    萬元、111年6月30日支付2萬元，嗣於111年8月3日再給付1
    萬元等語，並提出無摺存款送款單為據（本院卷第13、19至
    21頁），足認受刑人並未依上開確定判決所命緩刑期間內應
    負擔之條件履行甚明。上開判決係於111年1月3日確定，是
    受刑人至遲應於111年7月3日給付張月鳳合計50萬元之款項
    ，然受刑人於上開期間僅給付5萬元，於原審裁定撤銷緩刑
    後再給付1萬元，已可見受刑人履行之意願及能力甚低。至
    抗告意旨所稱因受疫情影響經濟蕭條、年事已高難以覓得工
    作機會等狀況，於上開判決諭知附條件之緩刑宣告時，即已
    存在，受刑人本應自我評估履行能力，而非於審判期間率予
    允諾給付賠償，嗣又以此等事由試圖推託履行，抗告意旨以
    此指摘原裁定不當，顯非有據。依照上開說明，本院審酌受
    刑人於緩刑期間僅履行給付5萬元，所佔應給付總數額之比
    例甚低，且無何不能履行之正當事由，考量張月鳳受損害之
    程度，認原宣告之緩刑已難收預期之效果，而確有執行刑罰
    之必要。
五、原裁定本於同上認定，以受刑人未履行緩刑所附條件，情節
    重大，認本案緩刑宣告已難收其預期效果，而有執行刑罰之
    必要，而予裁定撤銷本案緩刑宣告，核無不合。至抗告人所
    稱仍有履行意願、希望能向親友籌措款項云云，惟本案緩刑
    宣告確定前，受刑人即已知悉將擔負此等給付義務，倘有向
    親友籌措資金之管道，本得儘速行之，何至於已逾上開判決
    所諭知之履行期間，仍僅償還約10％之款項。況受刑人向本
    院稱，因擔任臨時工，僅能按月給付1萬元至餘款全數清償
    完畢等語，有本院公務電話查詢紀錄表在卷可稽（本院卷第
    37頁），益徵受刑人主觀上並無積極履行緩刑所附條件之意
    願與能力，而違反刑法第74條第2項第3款所定負擔情節重大
    甚明。從而，本件抗告為無理由，應予駁回。
據上論斷，應依刑事訴訟法第412條，裁定如主文。
中　　華　　民　　國　　111 　年　　8 　　月　　26　　日
                  刑事第二十二庭審判長法　官  王美玲
                                      法　官  陳銘壎
                                      法　官  汪怡君
以上正本證明與原本無異。
不得再抗告。
                                      書記官  高妤瑄
中　　華　　民　　國　　111 　年　　8 　　月　　29　　日